臺灣臺東地方法院刑事判決
110年度訴字第120號
                                      110年度訴字第159號
公  訴  人  臺灣臺東地方檢察署檢察官
被      告  陳俊豪



指定辯護人  王丕衍律師（義務辯護）
上列被告因藥事法等案件，經檢察官提起公訴（110年度偵字第1
122號、第2141號），及追加起訴（110年度偵字第2561號、第33
08號），本院判決如下：
    主  文
甲○○犯如附表一編號1至4及附表二編號1至2「主文」欄所示之罪
，各處如附表一編號1至4及附表二編號1至2「主文」欄所示之刑
及沒收。附表一部分，應執行有期徒刑柒月；附表二部分，應執
行有期徒刑伍年陸月。
    事  實
一、甲○○明知甲基安非他命為毒品危害防制條例規定之第二級毒
    品，依法不得販賣及持有，且經行政院衛生福利部公告列為
    禁藥，不得非法販賣、轉讓，竟分別為下列犯行：
　　㈠基於轉讓禁藥即甲基安非他命之個別犯意，分別於附表一
      編號1至4所示之時間、交付毒品地點，以附表一編號1至4
      所示之聯絡工具，無償轉讓不詳數量禁藥即第二級毒品甲
      基安非他命予吳福良共4次。
　　㈡意圖營利，基於販賣第二級毒品甲基安非他命之個別犯意
      ，分別以附表二編號1至2所示之聯絡方式、金額及數量，
      於附表二編號1至2所示之時間及地點，販賣第二級毒品甲
      基安非他命予吳達祺及任啟石各1次。
二、案經臺東縣警察局報請臺灣臺東地方檢察署檢察官偵查起訴
    及追加起訴。
    理  由
壹、程序部分
一、按於第一審辯論終結前，得就與本案相牽連之犯罪，追加起
    訴；有左列情形之一者，為相牽連之案件：一、一人犯數罪
    者，刑事訴訟法第265 條第1項、第7 條第1 款分別定有明
    文。本件被告上開犯罪事實欄所為，為一人犯數罪之相牽連
    案件，且經檢察官追加起訴，揆諸上開規定，本院自得合併
    審理，合先敘明。
二、證據能力
  ㈠按被告以外之人於審判外之陳述，雖不符前4條之規定，而經
    當事人於審判程序同意作為證據，法院審酌該言詞陳述或書
    面陳述作成時之情況，認為適當者，亦得為證據；當事人、
    代理人或辯護人於法院調查證據時，知有第159條第1項不得
    為證據之情形，而未於言詞辯論終結前聲明異議者，視為有
    前項之同意，刑事訴訟法第159條之5定有明文。查本判決所
    引用被告以外之人於審判外之言詞或書面陳述，被告、辯護
    人及檢察官均未爭執其證據能力（見本院110年度訴字第120
    號卷【下稱本院120號卷】第279、369至375頁），本院審酌
    前開陳述作成時之情況，認屬適當，依上開規定，均得作為
    證據。
  ㈡另其他非供述證據部分，本院於審判期日，依各該證據不同
    之性質，以提示或告以要旨等法定調查方法逐一調查，並使
    當事人表示意見，本院亦查無法定證據取得禁止或證據使用
    禁止之情形，故認所引用各項證據資料，均具有證據能力。
貳、實體部分
一、認定事實之證據及理由
  ㈠事實欄所載之犯罪事實，均據被告於警詢、偵訊及本院準備
    程序、審判期日時坦承在卷（附表一部分：臺灣臺東地方檢
    察署109年度監他字第52號卷一【下稱監他卷一】第291至30
    3、327至333頁，本院120號卷第277、375至377頁；附表二
    部分：臺灣臺東地方檢察署110年度他字第637號卷【下稱他
    卷】第125至129、163至167，本院120號卷第277、375至378
    頁），核與證人吳福良、吳達祺及任啟石於警詢及偵訊之證
    述大抵相符（證人吳福良部分：見監他卷一第229至262、28
    1至287頁；證人吳達祺部分：見他卷第45至53、73至79頁；
    證人任啟石部分：見他卷第83至91、115至121頁），並有通
    訊監察譯文、臺灣臺東地方法院110年聲搜字61號搜索票、
    臺東縣警察局刑事警察大隊110年3月17日搜索扣押筆錄、扣
    押物品目錄表、臺灣臺東地方法院通訊監察書、電話附表、
    甲○○與任啟石LINE對話紀錄截圖7張、臺灣臺東地方法院110
    年聲搜字第144號搜索票、臺東縣警察局刑事警察大隊搜索
    筆錄暨扣押物品目錄表（見監他卷一第263至273頁，臺灣臺
    東地方檢察署110年度偵字第2141號卷【下稱偵卷】第27至2
    9、31至35、125至171頁，他卷第97至100、149至157頁）在
    卷可稽，自足認被告前開任意性之自白係與事實相符，亦有
    上開證據可資補強，堪信為真實。
  ㈡又甲基安非他命係政府公告查禁之第二級毒品，販賣第二級
    毒品罪屬法定本刑10年以上之重罪，苟無利可圖，應無甘冒
    遭查緝將處嚴刑之危險。再甲基安非他命物稀價昂，取得不
    易，有其獨特之販售管道，復無公定之價格與分裝數量，每
    次交易之價格與數量，可能依交易雙方關係之深淺、資力、
    需求量、對行情之認知、標的是否充裕、查緝是否嚴謹、遭
    買受人供出來源之風險程度等因素而異，從而出賣人從「價
    差」或「量差」中牟取利潤之方式或有不同，惟出賣人藉非
    法販賣行為以圖利之目的均屬相同，是縱未確切查得販賣毒
    品賺取之實際差價，然除別有事證，足認係按同一價格轉讓
    ，確未牟利之情形外，尚難執此謂非法販賣之事證有所不足
    。上揭證人吳達祺及任啟石於警詢及偵訊時，已證述等係分
    別以前開金額向被告購買甲基安非他命，且被告有上開販賣
    第二級毒品犯行，業經認定如前，則其當有獲取價差以牟利
    之犯意，而有營利意圖，應堪認定。
  ㈢從而，本件事證明確，被告前揭轉讓禁藥，及販賣第二級毒
    品之犯行，均洵堪認定。
二、論罪科刑
  ㈠按甲基安非他命為毒品危害防制條例第2條第2項第2款明定之
    第二級毒品，亦屬藥事法第22條第1項第1款規定公告列管之
    禁藥。又從刑法分類以觀，毒品危害防制條例與藥事法均屬
    特別刑法，兩者間並無所謂普通或特別之關係，當無所謂「
    特別法優於普通法」原則之適用。而甲基安非他命係毒品危
    害防制條例規定之第二級毒品，亦屬藥事法所稱之禁藥，行
    為人明知禁藥甲基安非他命而轉讓者，除成立毒品危害防制
    條例第8條第2項之轉讓第二級毒品罪外，亦構成藥事法第83
    條第1項之轉讓禁藥罪，屬於同一犯罪行為同時有2種法律可
    資處罰之法條競合關係，應依「重法優於輕法」、「後法優
    於前法」等法理，擇一處斷。而毒品危害防制條例第8條第2
    項之轉讓第二級毒品罪，法定本刑為6月以上5年以下有期徒
    刑，得併科新臺幣（下同）70萬元以下罰金；藥事法第83條
    第1項之轉讓禁藥罪，法定本刑為7年以下有期徒刑，得併科
    5,000萬元以下罰金。從而，轉讓甲基安非他命之行為，除
    轉讓該甲基安非他命達毒品危害防制條例第8條第6項規定之
    一定數量（淨重10公克以上），或成年人轉讓予未成年人，
    或明知為懷胎婦女而轉讓，經依法加重後之法定刑較藥事法
    第83條第1項轉讓禁藥之法定刑為重之情形外，因藥事法第8
    3條第1項為重法，依重法優於輕法之法理，自應優先適用藥
    事法處罰（最高法院109年度台上大字第1089號裁定意旨參
    照）。查證人吳福良為成年人（見監他卷一第227頁受詢問
    人欄年籍資料所載），且被告於如附表一編號1至4所載各次
    轉讓給證人吳福良之甲基安非他命重量，均無證據證明淨重
    已逾10公克，依據前揭說明，應優先適用藥事法之規定。
  ㈡核被告就事實欄一㈠（即附表一編號1至4）所為，均係係犯藥
    事法第83條第1項之轉讓禁藥罪；就事實欄一㈡（即附表二編
    號1至2）所為，均係犯毒品危害防制條例第4 條第2 項之販
    賣第二級毒品罪。被告就事實欄一㈡所為各次販賣甲基安非
    他命前持有之低度行為，為各次販賣之高度行為所吸收，均
    不另論罪。被告於事實欄一㈠各次轉讓甲基安非他命前持有
    甲基安非他命之行為，為實質上一罪之階段行為，高度之轉
    讓行為既已依藥事法加以處罰，依法律適用完整性之法理，
    其低度之持有第二級毒品甲基安非他命行為，自不能再行割
    裂適用毒品危害防制條例加以處罰；又藥事法第83條第1項
    並未處罰持有禁藥之行為，則本案自不生被告持有、轉讓禁
    藥甲基安非他命間之低度、高度行為論罪之問題，附此敘明
    。被告上開所犯罪名間，均犯意各別，行為互殊，應予分論
    併罰。
　㈢刑之加重、減輕
    ⒈按被告構成累犯之事實及應加重其刑之事項，均應由檢察
      官主張並具體指出證明之方法後，經法院踐行調查、辯論
      程序，方得作為論以累犯及是否加重其刑之裁判基礎。又
      所謂檢察官應就被告構成累犯事實「具體指出證明方法」
      ，係指檢察官應於法院調查證據時，提出足以證明被告構
      成累犯事實之前案徒刑執行完畢資料，例如前案確定判決
      、執行指揮書、執行函文、執行完畢（含入監執行或易科
      罰金或易服社會勞動執行完畢、數罪係接續執行或合併執
      行、有無被撤銷假釋情形）文件等相關執行資料，始足當
      之。至一般附隨在卷宗內之被告前案紀錄表，係司法機關
      相關人員依憑原始資料所輸入之前案紀錄，僅提供法官便
      於瞭解本案與他案是否構成同一性或單一性之關聯、被告
      有無在監在押情狀等情事之用，並非被告前案徒刑執行完
      畢之原始資料或其影本，是檢察官單純空泛提出被告前案
      紀錄表，尚難認已具體指出證明方法而謂盡其實質舉證責
      任(最高法院刑事大法庭110年度台上大字第5660號裁定意
      旨參照)。查本件起訴書固於犯罪事實欄記載被告構成累
      犯之前科，並主張被告應依刑法第47條第1項累犯規定加
      重其刑度，然就被告構成累犯之事實及應加重其刑事項，
      僅提出被告前案紀錄表，而未具體指出證明之方法，依前
      大法庭裁定意旨，本案被告不論以累犯，但列為刑法第57
      條第5款所定「犯罪行為人之品行」之審酌事項(詳後述)
      。　　　　　
    ⒉按毒品危害防制條例第17條第2項規定：「犯第4條至第8條
      之罪於偵查及歷次審判中均自白者，減輕其刑」。次按行
      為人轉讓同屬禁藥之第二級毒品甲基安非他命（未達法定
      應加重其刑之一定數量）予成年人（非孕婦），依重法優
      於輕法之原則，擇較重之藥事法第83條第1項轉讓禁藥罪
      論處，如行為人於偵查及歷次審判中均自白，仍應適用毒
      品危害防制條例第17條第2項規定減輕其刑（最高法院109
      年度台上大字第4243號裁定意旨參照）。經查，被告就事
      實欄一㈠（即附表一編號1至4）所示之轉讓禁藥犯行，及
      就事實欄一㈡（即附表二編號1至2）所示之販賣第二級毒
      品犯行，於偵查及審判中均自白其犯行（附表一部分：監
      他卷一第291至303、327至333頁，本院120號卷第277、37
      5至377頁；附表二部分：他卷第125至134、163至167，本
      院120號卷第277、375至378頁），爰依毒品危害防制條例
      第17條第2項之規定，均予以減輕其刑。
    ⒊至於被告雖供稱其毒品來源為「林威宏」，惟檢警機關未
      因其供述而查獲毒品之上手，業經臺灣臺東地方檢察署11
      0年10月27日東檢熙洪110偵2141字第1109014191號函，臺
      東縣警察局110年11月5日東警刑偵三字第1100044142號函
      暨函附員警職務報告1份、臺東縣警察局110年11月26日東
      警刑偵三字第1100048337號函暨函附員警職務報告（見本
      院120號卷第117、119至121頁，本院110年度訴字第159號
      卷【下稱本院159號卷】第55至59頁）函覆在卷，是被告
      並無毒品危害防制條例第17條第1 項減刑規定之適用，附
      此敘明。
  ㈣科刑
    爰以行為人之責任為基礎，審酌前於民國109年間已有因違
    反毒品危害防制條例案件經法院論罪科刑及執行完畢紀錄，
    有臺灣高等法院被告前案紀錄表（見本院120號卷第305至35
    9頁），已明知甲基安非他命對人體之危害，竟仍轉讓及為
    賺取金錢而販賣，此等擴散毒品之犯行，傷害他人身心健康
    ，且有致生其他犯罪之可能，對社會所生危害程度非輕，所
    為殊值非難；惟念及被告自始坦承全數犯行，犯後態度良好
    ，轉讓次數為4次、轉讓對象為1人，販賣次數為2次、販賣
    對象為2人，且各次交易毒品之數量及金額均非鉅；並審酌
    被告自陳智識程度為國中畢業，做水泥工，月收入2萬元，
    無須照顧扶養他人之家庭經濟狀況（見本院120號卷第378頁
    ），分別量處如附表一編號1至4及附表二編號1至2「主文」
    欄所示之刑；並綜合判斷被告各行為彼此間之關連性、其人
    格特性、犯罪傾向暨與前科之關連性、各行為所侵害法益之
    專屬性或同一性（附表一編號1至4轉讓之對象均為同一人，
    且時間相隔僅半個月許；附表二編號1、2之販賣對象雖不同
    ，但行為時間僅相隔2月許）、社會對被告所犯各罪處罰之
    期待等項，暨參酌刑法第51條數罪併罰定應執行刑之立法方
    式，係採限制加重原則，而非以累加方式定應執行刑後，就
    附表一部分及附表二部分，分別定應執行刑為如主文所示，
    以示懲儆。
  ㈤沒收：
    ⒈按供犯罪所用、犯罪預備之物或犯罪所生之物，屬於犯罪
      行為人者，得沒收之。但有特別規定者，依其規定，刑法
      第38條第2 項定有明文。又按犯第4 條至第9 條、第12條
      、第13條或第14條第1 項、第2 項之罪者，其供犯罪所用
      之物，不問屬於犯罪行為人與否，均沒收之，毒品危害防
      制條例第19條第1 項定有明文。經查：
　　　⑴扣案行動電話（廠牌APPLE，型號IPHONE 7 PLUS，含門
        號0000000000號之SIM卡1張）1支，為被告供本案事實
        欄一㈠、㈡各次轉讓及販賣甲基安非他命犯行所用，業據
        其於本院審理中供明在卷（本院120號卷第372頁），並
        有各該通訊監察譯文、LINE對話紀錄截圖在卷可參，不
        問屬於被告與否，應依毒品危害防制條例第19條第1 項
        規定宣告沒收。
　　　⑵扣案磅秤1台，為被告供事實欄一㈡各次販賣甲基安非他
        命犯行所用，業據其於本院審理中供明在卷（本院120
        號卷第372頁），應依毒品危害防制條例第19條第1 項
        規定宣告沒收。
    ⒉按犯罪所得，屬於犯罪行為人者，沒收之；前2 項之沒收
      ，於全部或一部不能沒收或不宜執行沒收時，追徵其價額
      ；第1 項及第2 項之犯罪所得，包括違法行為所得、其變
      得之物或財產上利益及其孳息，刑法第38條之1 第1 項前
      段、第3 項及第4 項分別定有明文。而販賣毒品所得之對
      價，不問其中成本若干，利潤多少，均應全部諭知沒收，
      貫徹政府查禁煙毒之決心，以符立法本旨（最高法院95年
      度台上字第3133號判決參照）。查未扣案之被告販賣第二
      級毒品犯罪所得之財物（如附表二編號1至2「販售金額（
      新臺幣）/數量」欄所示），業據被告於本院審理期日供
      明在卷（本院卷第377頁），應依前開規定均宣告沒收，
      並於全部或一部不能沒收或不宜執行沒收時，均追徵其價
      額。
    ⒊末按宣告多數沒收者，併執行之，刑法第40條之2第1項定有明文。考其立法意旨，乃因沒收新制已將沒收列為專章，具有獨立之法律效果，在宣告多數沒收情形，並非數罪併罰，乃配合刪除刑法第51條第9款規定，並增訂刑法第40條之2第1項規定，故本案應由檢察官依刑法第40條之2第1項規定併執行之，爰不再於主文為合併沒收、追徵之諭知，併此說明。
據上論斷，應依刑事訴訟法第299 條第1 項前段，藥事法第83條
第1項，毒品危害防制條例第19條第1 項、第4 條第2 項、第17
條第2 項，刑法第11條、第51條第5 款、第38條第2 項但書、第
38條之1 第1 項前段、第3 項，判決如主文。
本案經檢察官陳薇婷提起公訴及追加起訴，檢察官洪清秀到庭執
行職務。
中　　華　　民　　國　　111 　年　　6 　　月　　17　　日
                  刑事第二庭  審判長法  官  蔡立群
                                    法  官  姚亞儒
                                    法  官  徐晶純
以上正本證明與原本無異。
如不服本判決應於收受送達後20日內向本院提出上訴書狀，並應
敘述具體理由；其未敘述上訴理由者，應於上訴期間屆滿後20日
內向本院補提理由書（均須按他造當事人之人數附繕本）。「切
勿逕送上級法院」。告訴人或被害人對於本判決如有不服，請書
具不服之理由狀，請求檢察官上訴者，其上訴期間之計算係以檢
察官收受判決正本之日期為準。
                                    書記官  尹  瑋
中　　華　　民　　國　　111 　年　　6 　　月　　20　　日

附錄本案論罪科刑法條：
毒品危害防制條例第4條第2項
製造、運輸、販賣第二級毒品者，處無期徒刑或十年以上有期徒
刑，得併科新臺幣一千五百萬元以下罰金。

藥事法第83條第1項
明知為偽藥或禁藥，而販賣、供應、調劑、運送、寄藏、牙保、
轉讓或意圖販賣而陳列者，處七年以下有期徒刑，得併科新臺幣
五千萬元以下罰金。

附表一

編號 對象 時間(民國) 交付毒品地點 聯絡工具/行動電話 數量       主文 1 吳福良 109年10月19日9時13分許 被告斯時位於臺東縣○○鄉○○村○○路000巷00號居所 被告先以行動電話0000000000號門號聯絡證人吳福良持用之行動電話0000000000號門號，再相約至左列地點由被告提供甲基安非他命予吳福良施用。 不詳 甲○○犯藥事法第八十三條第一項之轉讓禁藥罪，處有期徒刑肆月；扣案之行動電話壹支（含門號0000000000號SIM卡壹張）沒收。 2 吳福良 109年10月21日11時31分許 同上 證人吳福良先以行動電話0000000000號門號聯絡被告持用之行動電話0000000000號門號，再相約至左列地點由被告提供甲基安非他命予吳福良施用。 不詳 甲○○犯藥事法第八十三條第一項之轉讓禁藥罪，處有期徒刑肆月；扣案之行動電話壹支（含門號0000000000號SIM卡壹張）沒收。 3 吳福良 109年10月24日13時56分許 同上 被告先以行動電話0000000000號門號聯絡證人吳福良持用之行動電話0000000000號門號，再相約至左列地點由被告提供甲基安非他命予吳福良施用。 不詳 甲○○犯藥事法第八十三條第一項之轉讓禁藥罪，處有期徒刑肆月；扣案之行動電話壹支（含門號0000000000號SIM卡壹張）沒收。 4 吳福良 109年11月4日13時49分許 同上 證人吳福良先以行動電話0000000000號門號聯絡被告持用之行動電話0000000000號門號，再相約至左列地點由被告提供甲基安非他命予吳福良施用。 不詳 甲○○犯藥事法第八十三條第一項之轉讓禁藥罪，處有期徒刑肆月；扣案之行動電話壹支（含門號0000000000號SIM卡壹張）沒收。 


附表二
編號 對象 時間（民國） 地點 聯絡方式 販售金額（新臺幣）／數量        主文 1 吳達祺 109年12月6日4時38分許 臺東縣○○市○○○路000號全家便利商店 被告以通訊軟體FACEBOOK（臉書）聯繫證人吳達祺，再相約至左列地點當場交付現金及毒品。  500元/0.1公克 甲○○販賣第二級毒品，處有期徒刑伍年貳月。扣案之行動電話壹支（含門號0000000000號SIM卡壹張），及磅秤壹台，均沒收。未扣案之犯罪所得新臺幣伍佰元沒收；於全部或一部不能沒收或不宜執行沒收時，追徵其價額。 2 任啟石 110年2月8日17時38分許至同日22時26分許間某時許 被告斯時位於臺東縣○○鄉○○村○○路000巷00號居所 證人任啟石以通訊軟體LINE聯繫被告（追加起訴書誤載為「FACEBOOK（臉書）」逕予更正），再相約至左列地點交付毒品，證人任啟石於翌（9）日再交付現金予被告。 1000元/0.2公克 甲○○販賣第二級毒品，處有期徒刑伍年參月。扣案之行動電話壹支（含門號0000000000號SIM卡壹張），及磅秤壹台，均沒收。未扣案之犯罪所得新臺幣壹仟元沒收；於全部或一部不能沒收或不宜執行沒收時，追徵其價額。